---
title: 'BrainLat: Exploración inicial'
author: "Yassmina"
date: "2025-02-15"
output: html_notebook
---

# BRAINLAT: EXPLORACIÓN INICIAL.

```{r setup, include=FALSE}
library(svglite)
knitr::opts_knit$set(root.dir = "directorio_censurado")
```

## 1. BrainLat Demographic:

### 1.1. Lectura de datos:
```{r}
demo = read.csv("BrainLat_Demographic_MRI.csv", sep = ";")
demo$sex <- as.factor(demo$sex)
demo$laterality <- as.factor(demo$laterality)
demo$Age <- as.integer(demo$Age)
head(demo)
summary(demo)
```

En "laterality", aquel individuo con valor 4 debe ser un error, porque es una variable binaria según el diccionario que explica las variables. Lo eliminamos por el momento conservando los NAs.

```{r}
demo <- subset(demo, laterality != "4" | is.na(laterality))
```

### 1.2. Exploraciones:
```{r}
library(ggplot2)

ggplot(demo, aes(x = laterality, y = Age, color = as.factor(sex))) +
  geom_jitter(alpha = 0.6) +
  labs(x = "Lateralidad", y = "Edad", title = "Edad según Sexo y Lateralidad") +
  theme_minimal()
```

```{r}
library(ggplot2)

ggplot(demo, aes(x = diagnosis, y = years_education, fill = diagnosis)) +
  geom_boxplot() +
  labs(x = "Diagnóstico", y = "Años de Educación", title = "Distribución de Años de Educación según Diagnóstico") +
  theme_minimal() +
  scale_fill_brewer(palette = "Set3") 
```

```{r}
ggplot(demo, aes(x = diagnosis, fill = as.factor(sex))) +
  geom_bar(position = "dodge") + 
  labs(x = "Diagnóstico", y = "Frecuencia", fill = "Sexo", title = "Frecuencia de Diagnosis por Sexo") +
  theme_minimal() +
  scale_fill_manual(values = c("#FF9999", "#66B3FF"))
```

```{r}
library(dplyr)

conteo <- demo %>%
  group_by(diagnosis) %>%
  summarise(n_unicos = n_distinct(EEG_ID))

print(conteo)
```
Este se trata del conteo de cuántas personas por diagnóstico poseen una electroencefalografía.

## 2. BrainLat Records:

### 2.1. Lectura de datos:
```{r}
reco = read.csv("BrainLat_records_MRI.csv", sep = ";")
reco$T1 <- as.factor(reco$T1)
reco$Rest <- as.factor(reco$Rest)
reco$DWI <- as.factor(reco$DWI)
reco$MF <- as.factor(reco$MF)
reco$eeg <- as.factor(reco$eeg)
head(reco)
summary(reco)
```

## 3. BrainLat Cognition:

### 3.1. Lectura de datos:
```{r}
cogn = read.csv("BrainLat_Cognition_MRI.csv", sep = ";")
head(cogn)
summary(cogn)
```

### 3.2. Exploraciones:
```{r}
library(tidyr)

# Filtrar las variables MOCA e IFS
cogn_moca_ifs <- cogn %>%
  select(starts_with("moca"), starts_with("ifs"))

# 1. Histogramas de cada variable MOCA e IFS
moca_vars <- names(cogn_moca_ifs)[grepl("^moca", names(cogn_moca_ifs))]
ifs_vars <- names(cogn_moca_ifs)[grepl("^ifs", names(cogn_moca_ifs))]

# MOCA: Histogramas
par(mfrow = c(2, ceiling(length(moca_vars)/2)))  # Distribuir en varias filas
for (var in moca_vars) {
  hist(cogn_moca_ifs[[var]], main = paste("Histograma de", var), xlab = var, col = "skyblue", border = "black")
}

# IFS: Histogramas
par(mfrow = c(2, ceiling(length(ifs_vars)/2)))
for (var in ifs_vars) {
  hist(cogn_moca_ifs[[var]], main = paste("Histograma de", var), xlab = var, col = "lightgreen", border = "black")
}

# 2. Boxplots para comparar distribución
# MOCA
cogn_moca_long <- cogn_moca_ifs %>%
  select(all_of(moca_vars)) %>%
  pivot_longer(cols = everything(), names_to = "Variable", values_to = "Valor")

ggplot(cogn_moca_long, aes(x = Variable, y = Valor)) +
  geom_boxplot(fill = "skyblue") +
  labs(title = "Boxplots de variables MOCA", x = "Variable", y = "Valor") +
  theme(axis.text.x = element_text(angle = 45, hjust = 1))

# IFS
cogn_ifs_long <- cogn_moca_ifs %>%
  select(all_of(ifs_vars)) %>%
  pivot_longer(cols = everything(), names_to = "Variable", values_to = "Valor")

ggplot(cogn_ifs_long, aes(x = Variable, y = Valor)) +
  geom_boxplot(fill = "lightgreen") +
  labs(title = "Boxplots de variables IFS", x = "Variable", y = "Valor") +
  theme(axis.text.x = element_text(angle = 45, hjust = 1))

# 3. Correlación entre MOCA total e IFS total
ggplot(cogn, aes(x = moca_total, y = ifs_total_score)) +
  geom_point(color = "purple") +
  geom_smooth(method = "lm", color = "red") +
  labs(title = "Correlación entre MOCA Total e IFS Total", x = "MOCA Total", y = "IFS Total") +
  theme_minimal()
```

```{r}
# Filtrar variables MOCA e IFS junto a diagnosis
cogn_moca_ifs <- cogn %>%
  select(diagnosis, starts_with("moca"), starts_with("ifs"))

moca_vars <- names(cogn_moca_ifs)[grepl("^moca", names(cogn_moca_ifs)) & names(cogn_moca_ifs) != "moca_total"]
ifs_vars <- names(cogn_moca_ifs)[grepl("^ifs", names(cogn_moca_ifs)) & names(cogn_moca_ifs) != "ifs_total_score"]

# 1. Boxplots: MOCA según diagnosis
cogn_moca_long <- cogn_moca_ifs %>%
  select(diagnosis, all_of(moca_vars)) %>%
  pivot_longer(cols = -diagnosis, names_to = "Variable", values_to = "Valor")

ggplot(cogn_moca_long, aes(x = diagnosis, y = Valor, fill = diagnosis)) +
  geom_boxplot() +
  facet_wrap(~ Variable, scales = "free") +
  labs(title = "Variables MOCA según Diagnosis", x = "Diagnosis", y = "Valor") +
  theme_minimal() +
  theme(axis.text.x = element_text(angle = 45, hjust = 1))

# 2. Boxplots: IFS según diagnosis
cogn_ifs_long <- cogn_moca_ifs %>%
  select(diagnosis, all_of(ifs_vars)) %>%
  pivot_longer(cols = -diagnosis, names_to = "Variable", values_to = "Valor")

ggplot(cogn_ifs_long, aes(x = diagnosis, y = Valor, fill = diagnosis)) +
  geom_boxplot() +
  facet_wrap(~ Variable, scales = "free") +
  labs(title = "Variables IFS según Diagnosis", x = "Diagnosis", y = "Valor") +
  theme_minimal() +
  theme(axis.text.x = element_text(angle = 45, hjust = 1))

# 3. Violin plots para visualizar densidad

# MOCA
ggplot(cogn_moca_long, aes(x = diagnosis, y = Valor, fill = diagnosis)) +
  geom_violin() +
  facet_wrap(~ Variable, scales = "free") +
  labs(title = "Distribución de Variables MOCA según Diagnosis", x = "Diagnosis", y = "Valor") +
  theme_minimal()

# IFS
ggplot(cogn_ifs_long, aes(x = diagnosis, y = Valor, fill = diagnosis)) +
  geom_violin() +
  facet_wrap(~ Variable, scales = "free") +
  labs(title = "Distribución de Variables IFS según Diagnosis", x = "Diagnosis", y = "Valor") +
  theme_minimal()
```


