---
title: 'BrainLat: Tablas y ANOVA (IFS)'
author: "Yassmina"
date: "2025-05-16"
output: html_notebook
---

# BRAINLAT: TABLAS Y ANOVA (IFS).

```{r setup, include=FALSE}
library(svglite)
knitr::opts_knit$set(root.dir = "directorio_censurado")
```

## 1. Lectura y preparación datos:
```{r}
library(dplyr)

data = read.csv("BrainLat_Imputado2.csv", sep = ";")
data$sex <- as.factor(data$sex)
data$laterality <- as.factor(data$laterality)
data$Age <- as.integer(data$Age)

data$T1 <- as.factor(data$T1)
data$Rest <- as.factor(data$Rest)
data$DWI <- as.factor(data$DWI)
data$MF <- as.factor(data$MF)
data$eeg <- as.factor(data$eeg)

summary(data)
```

## 2. Creación variable "center":
```{r}
data$center <- gsub("^sub-([A-Za-z]{2,3}).*", "\\1", data$MRI_ID)
data <- data %>% relocate(center, .after = 8)  # La colocamos en la posición 9
str(data[, 1:10])  
```

## 3. Recuento de pacientes por país y centro:
```{r}
library(dplyr)
library(tidyr)

tabla_country <- data %>%
  group_by(country, diagnosis) %>%
  summarise(n = n(), .groups = 'drop') %>%
  pivot_wider(names_from = diagnosis, values_from = n, values_fill = 0)

print(tabla_country)

tabla_center <- data %>%
  group_by(center, diagnosis) %>%
  summarise(n = n(), .groups = 'drop') %>%
  pivot_wider(names_from = diagnosis, values_from = n, values_fill = 0)

print(tabla_center)
```

## 4. ANOVA de la edad frente al país y frente al centro:
```{r}
data$country <- as.factor(data$country)
data$center <- as.factor(data$center)
str(data[, c("Age", "country", "center")])
```

Si el p-valor es < 0.05, hay diferencias significativas en edad entre países. Queremos ver si un país ha recogido datos de la gente más mayor o más joven ya que eso explicaría el por qué ciertos países tienen a todos los pacientes con parkinson u otro.
```{r}
anova_country <- aov(Age ~ country, data = data)
summary(anova_country)
TukeyHSD(anova_country)  # Comparaciones por pares de países
```

```{r}
anova_center <- aov(Age ~ center, data = data)
summary(anova_center)
TukeyHSD(anova_center)  # Comparaciones por pares de centros
```

```{r}
# ANOVA de dos factores (sin interacción)
anova_two_way <- aov(Age ~ country + center, data = data)
summary(anova_two_way)

# ANOVA con interacción (para ver si country y center se influyen)
anova_interaction <- aov(Age ~ country * center, data = data)
summary(anova_interaction)
```

```{r}
# Normalidad de residuos
shapiro.test(residuals(anova_country))  # Debe ser p > 0.05
# Homogeneidad de varianzas (Levene's test)
car::leveneTest(Age ~ country, data = data)  # Debe ser p > 0.05
# No se cumple la segunda, usamos Kruskal-Wallis (no paramétrico)
kruskal.test(Age ~ country, data = data)
```
Por tanto, se podría concluir que sí hay diferencias significativas de edades entre países y entre centros.

## 5. Guardando datos:
```{r}
write.csv(data, "BrainLat_Imputado2.csv", row.names = FALSE)
```

