---
title: 'BrainLat: Preparación inicial'
author: "Yassmina"
date: "2025-03-09"
output: html_notebook
---

# BRAINLAT: PREPARACIÓN INICIAL.

```{r setup, include=FALSE}
library(svglite)
knitr::opts_knit$set(root.dir = "C:/Users/yassm/OneDrive/Escritorio/TFG/DATOS/MRI data")
```

## 1. BrainLat Demographic:

### 1.1. Lectura de datos:
```{r}
demo = read.csv("BrainLat_Demographic_MRI.csv", sep = ";")
demo$sex <- as.factor(demo$sex)
demo$laterality <- as.factor(demo$laterality)
demo$Age <- as.integer(demo$Age)
head(demo)
summary(demo)
```

En "laterality", aquel individuo con valor 4 debe ser un error, porque es una variable binaria según el diccionario que explica las variables. Lo eliminamos por el momento conservando los NAs.

```{r}
demo <- subset(demo, laterality != "4" | is.na(laterality))
```

### 1.2. Preparaciones:
```{r}
demo$country <- sub(".*-(..).*", "\\1", demo$MRI_ID)
head(demo)
table(demo$country)
```
```{r}
library(dplyr)
demo <- demo %>% filter(diagnosis != "MS")
tail(demo)
```
```{r}
write.csv(demo, "demo_PreparacionInicial.csv", row.names = FALSE) 
```


## 2. BrainLat Records:

### 2.1. Lectura de datos:
```{r}
reco = read.csv("BrainLat_records_MRI.csv", sep = ";")
reco$T1 <- as.factor(reco$T1)
reco$Rest <- as.factor(reco$Rest)
reco$DWI <- as.factor(reco$DWI)
reco$MF <- as.factor(reco$MF)
reco$eeg <- as.factor(reco$eeg)
head(reco)
summary(reco)
```

### 2.2. Preparaciones:
```{r}
reco$country <- sub(".*-(..).*", "\\1", reco$MRI_ID)
head(reco)
table(reco$country)
```
```{r}
reco <- reco %>% filter(diagnosis != "MS")
write.csv(reco, "reco_PreparacionInicial.csv", row.names = FALSE)
```


## 3. BrainLat Cognition:

### 3.1. Lectura de datos:
```{r}
cogn = read.csv("BrainLat_Cognition_MRI.csv", sep = ";")
head(cogn)
summary(cogn)
```

### 3.2. Preparaciones:
```{r}
cogn$country <- sub(".*-(..).*", "\\1", cogn$MRI_ID)
head(cogn)
table(cogn$country)
```
```{r}
cogn <- cogn %>% filter(diagnosis != "MS")
write.csv(cogn, "cogn_PreparacionInicial.csv", row.names = FALSE)
```

### 3.3. Estudio datos disponibles:
```{r}
library(dplyr)
library(tidyr)

resumen_datos <- cogn %>%
  group_by(diagnosis) %>%
  summarise(across(everything(), 
                   list(Disponibles = ~sum(!is.na(.)), 
                        Faltantes = ~sum(is.na(.)))))
  
print(resumen_datos)
```
```{r}
resumen_filtrado <- resumen_datos %>% 
  select(diagnosis, moca_total_Disponibles, moca_total_Faltantes, ifs_total_score_Disponibles, ifs_total_score_Faltantes)

print(resumen_filtrado)
```
```{r}
filtrar_sujetos <- function(data, threshold = 80) {
  data %>%
    mutate(perc_disponible = rowMeans(!is.na(.)) * 100) %>% 
    filter(perc_disponible >= threshold) %>%  
    select(-perc_disponible)  
}

cogn_filtrado_sujetos <- filtrar_sujetos(cogn, 80)

head(cogn_filtrado_sujetos)
dim(cogn_filtrado_sujetos)
```
La cantidad de sujetos que tienen la mayoría de valores disponibles son unos 185 de 735.




