---
title: 'BrainLat: PCA Datos Filtrados e Imputados'
author: "Yassmina"
date: "2025-04-01"
output: html_notebook
---

# BRAINLAT: PCA DATOS FILTRADOS E IMPUTADOS.

```{r setup, include=FALSE}
library(svglite)
knitr::opts_knit$set(root.dir = "C:/Users/yassm/OneDrive/Escritorio/TFG/DATOS/MRI data")
```

## 1. Lectura y preparación datos:
```{r}
library(dplyr)

data = read.csv("BrainLat_Imputado.csv", sep = ";")
data$sex <- as.numeric(data$sex)
data$laterality <- as.numeric(data$laterality)
data$Age <- as.integer(data$Age)

data$T1 <- as.factor(data$T1)
data$Rest <- as.factor(data$Rest)
data$DWI <- as.factor(data$DWI)
data$MF <- as.factor(data$MF)
data$eeg <- as.factor(data$eeg)

data <- data %>% select(-c(EEG_ID, EEG_path, T1, Rest, DWI, MF, eeg))
head(data)
summary(data)
```
```{r}
descData = data.frame("variable" = colnames(data),
                      "tipo" = c("categorical", "categorical", "numerical", rep("numerical", 2), "numerical", 
                                 "categorical", "categorical", rep("numerical", 19)), stringsAsFactors = FALSE)
rownames(descData) = descData$variable
```

## 2. Selección del número de PCs:
```{r}
library(FactoMineR)
library(factoextra)

res.pca = PCA(data, scale.unit = TRUE, graph = FALSE, ncp = 2, 
              quali.sup = c(1,2,7,8))
eig.val <- get_eigenvalue(res.pca)
VPmedio = 100 * (1/nrow(eig.val))
fviz_eig(res.pca, addlabels = TRUE) +
  geom_hline(yintercept=VPmedio, linetype=2, color="red")
```
```{r}
library(knitr)
kable(eig.val[1:6,])
```
```{r}
K = 4
res.pca = PCA(data, scale.unit = TRUE, graph = FALSE, ncp = K, 
              quali.sup = c(1,2,7,8))
```

## 3. Validación del modelo PCA:

### 3.1 Detección de anómalos con T2-Hotelling:
```{r}
# Gráfico T2 Hotelling
misScores = res.pca$ind$coord[,1:K]
miT2 = colSums(t(misScores**2)/eig.val[1:K,1])
I = nrow(data)
F95 = K*(I**2 - 1)/(I*(I - K)) * qf(0.95, K, I-K)
F99 = K*(I**2 - 1)/(I*(I - K)) * qf(0.99, K, I-K)

plot(1:length(miT2), miT2, type = "p", xlab = "Observaciones", ylab = "T2")
abline(h = F95, col = "orange", lty = 2, lwd = 2)
abline(h = F99, col = "red3", lty = 2, lwd = 2)
```
```{r}
anomalas = which(miT2 > F95)
anomalas
```
```{r}
# Score plots
library(grid)
library(gridExtra)

p1 = fviz_pca_ind(res.pca, axes = c(1,2), geom = c("point"),
                  habillage = factor(miT2 > F95))

p2 = fviz_pca_ind(res.pca, axes = c(3,4), geom = c("point"), 
                  habillage = factor(miT2 > F95))
  
grid.arrange(p1,p2, nrow = 1)
```
```{r}
contribT2 = function (X, scores, loadings, eigenval, observ, cutoff = 2) {
  # X is data matrix and must be centered (or centered and scaled if data were scaled)
  misScoresNorm = t(t(scores**2) / eigenval)
  misContrib = NULL
  for (oo in observ) {
    print(rownames(scores)[oo])
    print(scores[oo,])
    misPCs = which(as.numeric(misScoresNorm[oo,]) > cutoff)
    lacontri = sapply(misPCs, function (cc) (scores[oo,cc]/eigenval[cc])*loadings[,cc]*X[oo,])
    lacontri = rowSums((1*(sign(lacontri) == 1))*lacontri)
    misContrib = cbind(misContrib, lacontri)
  }
  colnames(misContrib) = rownames(misScoresNorm[observ,])
  return(misContrib)
}
```

```{r}
# Recuperamos los datos utilizados en el modelo PCA, centrados y escalados
dataCE = data[,descData$tipo == "numerical"]
dataCE = scale(dataCE, center = TRUE, scale = TRUE)
X = as.matrix(dataCE)
# Calculamos los loadings a partir de las coordenadas de las variables
# ya que la librería FactoMineR nos devuelve los loadings ponderados 
# por la importancia de cada componente principal.
misLoadings = sweep(res.pca$var$coord, 2, sqrt(res.pca$eig[1:K,1]), FUN="/")
# Calculamos las contribuciones
mycontrisT2 = contribT2(X = X, scores = misScores, loadings = misLoadings, 
                        eigenval = eig.val[1:K,1], observ = which.max(miT2),
                        cutoff = 2)
```

```{r}
# Anómalos: 28  35  41  97 105 140 148 153 162 177 179 189 
mycontrisT2 = contribT2(X = X, scores = misScores, loadings = misLoadings, 
                        eigenval = eig.val[1:K,1], observ = 105,
                        cutoff = 2)

par(mar = c(10, 2.3, 3, 1))
fila <- 105
barplot(mycontrisT2[,1], las = 2,
        main = paste0("Observación: ", rownames(data)[fila], 
                     " | miT2 = ", round(miT2[fila], 4)))
```

Los anómalos no mostrados con gráficos son ignorados porque su valor anómalo es lateralidad y es porque hay muy pocos individuos con lateralidad izquierda.
```{r}
# Anómalos: 28  35  41  97 105 140 148 153 162 177 179 189 
mycontrisT2 = contribT2(X = X, scores = misScores, loadings = misLoadings, 
                        eigenval = eig.val[1:K,1], observ = 140,
                        cutoff = 2)
# Anómalo porque tiene valor 0 en mini_sea_fer
par(mar = c(10, 2.3, 3, 1))
fila <- 140
barplot(mycontrisT2[,1], las = 2,
        main = paste0("Observación: ", rownames(data)[fila], 
                     " | miT2 = ", round(miT2[fila], 4)))
```
```{r}
# Anómalos: 28  35  41  97 105 140 148 153 162 177 179 189 
mycontrisT2 = contribT2(X = X, scores = misScores, loadings = misLoadings, 
                        eigenval = eig.val[1:K,1], observ = 153,
                        cutoff = 2)
# Anómalo porque tiene muchos 0s en los ifs (el 162 igual)
par(mar = c(10, 2.3, 3, 1))
fila <- 153
barplot(mycontrisT2[,1], las = 2,
        main = paste0("Observación: ", rownames(data)[fila], 
                     " | miT2 = ", round(miT2[fila], 4)))
```
```{r}
# Anómalos: 28  35  41  97 105 140 148 153 162 177 179 189 
mycontrisT2 = contribT2(X = X, scores = misScores, loadings = misLoadings, 
                        eigenval = eig.val[1:K,1], observ = 177,
                        cutoff = 2)
# Anómalo porque tiene muchos 0s en algunos moca, valor bajo en mini_sea_fer y tiene 51 años
par(mar = c(10, 2.3, 3, 1))
fila <- 177
barplot(mycontrisT2[,1], las = 2,
        main = paste0("Observación: ", rownames(data)[fila], 
                     " | miT2 = ", round(miT2[fila], 4)))
```

### 3.2 Distancia al modelo (SCR)
```{r}
myE = X - misScores %*% t(misLoadings) 
mySCR = rowSums(myE^2)  
plot(1:length(mySCR), mySCR, type = "l", main = "Distancia al modelo", 
     ylab = "SCR", xlab = "Observaciones", ylim = c(0,30))
g = var(mySCR)/(2*mean(mySCR))
h = (2*mean(mySCR)^2)/var(mySCR)
chi2lim = g*qchisq(0.95, df = h)
chi2lim99 = g*qchisq(0.99, df = h)
abline(h = chi2lim, col = "orange", lty = 2, lwd = 2)
abline(h = chi2lim99, col = "red3", lty = 2, lwd = 2)
```
```{r}
## Función para calcular las contribuciones a la SCR
ContriSCR = function(E, SCR) {
  # E es la matriz de residuos del modelo 
  # SCR es la suma de cuadrados residual
  contribucion = NULL
  for (j in 1:length(SCR)){
    eind<-E[j,]
    signo<-sign(eind)
    contri<-(signo*(eind^2)/SCR[j])*100
    contribucion<-rbind(contribucion,contri)
  }
  rownames(contribucion) = rownames(E)
  return(contribucion)
}
## Calculamos las contribuciones de todas las observaciones
mycontris = ContriSCR(E = myE, SCR = mySCR)
## Gráfico para Special_K
barplot(mycontris[177,],las=2, cex.names = 0.7,
        main=c('Contribuciones a SCR para 177'))
```

## 4. Interpretación del modelo PCA:

### 4.1. Gráficos de variables:
```{r}
library(factoextra)
library(FactoMineR)

fviz_pca_var(res.pca, axes = c(1,2), labelsize = 3, repel = TRUE, col.var = "contrib",
             gradient.cols = c("#00AFBB", "#E7B800", "#FC4E07"))
fviz_pca_var(res.pca, axes = c(3,4), labelsize = 3, repel = TRUE, col.var = "contrib",
             gradient.cols = c("#00AFBB", "#E7B800", "#FC4E07"))
```
```{r}
fviz_contrib(res.pca, choice = "var", axes = 1)
```

### 4.2. Gráficos de observaciones:
```{r}
# Individuos coloreados por país para las 4 primeras componentes principales
fviz_pca_ind(res.pca, axes = c(1,2), geom = c("point"), 
             habillage = "country", repel = TRUE, labelsize = 2)
fviz_pca_ind(res.pca, axes = c(3,4), geom = c("point"), 
             habillage = "country", repel = TRUE, labelsize = 2)
```
```{r}
# Individuos coloreados por centro para las 4 primeras componentes principales
fviz_pca_ind(res.pca, axes = c(1,2), geom = c("point"), 
             habillage = "center", repel = TRUE, labelsize = 2)
fviz_pca_ind(res.pca, axes = c(3,4), geom = c("point"), 
             habillage = "center", repel = TRUE, labelsize = 2)
```

```{r}
# Los individuos representados por las 4 PCs coloreados por país y por enfermedad
fviz_pca_ind(res.pca, axes = c(1,2), geom = c("point"), repel = TRUE, labelsize = 2,
             habillage = "country", addEllipses = TRUE)
fviz_pca_ind(res.pca, axes = c(1,2), geom = c("point"), repel = TRUE, labelsize = 2, 
             habillage = "diagnosis", addEllipses = TRUE)
fviz_pca_ind(res.pca, axes = c(3:4), geom = c("point"), repel = TRUE, labelsize = 2,
             habillage = "country", addEllipses = TRUE)
fviz_pca_ind(res.pca, axes = c(3:4), geom = c("point"), repel = TRUE, labelsize = 2, 
             habillage = "diagnosis", addEllipses = TRUE)

```

### 4.3. Biplot:
```{r}
fviz_pca_biplot(res.pca, axes = c(1,2), labelsize = 3,
                label = "var", repel = TRUE, 
                col.ind = data$diagnosis)
fviz_pca_biplot(res.pca, axes = c(3,4), labelsize = 3,
                label = "var", repel = TRUE, 
                col.ind = data$diagnosis)
```
```{r}
# Valores de los individuos según su moca total e ifs total
fviz_pca_biplot(res.pca, axes = c(1,2), labelsize = 3,
                label = "var", repel = TRUE, 
                col.ind = data$ifs_total_score)
fviz_pca_biplot(res.pca, axes = c(1,2), labelsize = 3,
                label = "var", repel = TRUE, 
                col.ind = data$moca_total)
```
Las variables que mejor explican la dimensión 1 son el ifs_total_score y el moca_total, a su vez, esta dimensión también separa muy bien las distintas enfermedades neurodegenerativas. Con los gráficos de este apartado 4.3 podemos observar que aquellos con menores valores en el total de los tests son precisamente aquellos con la demencia frontotemporal variante conductual (bvFTD), que es es una enfermedad neurodegenerativa que provoca cambios en la personalidad, el comportamiento social y la cognición. También se conoce como demencia frontotemporal o enfermedad de Pick. 
Características:
- Dificultad para controlar el comportamiento
- Comportamientos impulsivos o socialmente inapropiados
- Apatía
- Disminución de la empatía, el juicio y el autocontrol
- Dificultad para afrontar situaciones cotidianas

Además de estos, los pacientes con alzheimer también parecen poseer valores bajos al compartir una situación similar a los anteriores.




